臺灣高等法院民事判決　　　　　　　　　　　　　　九十三年度上易字第九一六號
　　上　訴　人　甲○○
　　被 上訴 人　臺灣中小企業銀行股份有限公司
　　法定代理人　鍾甦生
　　訴訟代理人　徐俊清
右當事人間請求清償債務事件，上訴人對於中華民國九十三年九月六日臺灣基隆地方
法院九十三年度訴字第三三四號第一審判決提起上訴，本院於中華民國九十三年十二
月二十二日言詞辯論終結，判決如下：
    主      文
上訴駁回。
第二審訴訟費用由上訴人負擔。
    事實及理由
一、按民法第二百七十五條規定連帶債務人中之一人受確定判決，而其判決非基於該
    債務人之個人關係者，為他債務人之利益，亦生效力。故債權人以各連帶債務人
    為共同被告提起給付之訴，被告一人提出非基於其個人關係之抗辯有理由者，對
    於被告各人即屬必須合一確定，自應適用民事訴訟法第五十六條第一款之規定。
    本件上訴人為連帶債務人之一於原審受不利判決後，提起上訴，經核其上訴理由
    係屬其基於個人關係之抗辯，依民事訴訟法第五十六條第一款規定，其上訴之效
    力不及於原審共同被告永鉅營造有限公司（下稱永鉅公司）、簡銀結、廖素月及
    俞素等人，爰不列其等為本件之視同上訴人，合先敘明。
二、本件上訴人經本院合法送達，未於言詞辯論期日到場，核無民事訴訟法第三百八
    十六條所列各款情形之一，爰依被上訴人之聲請，由其一造辯論而為判決。
三、本件被上訴人主張：永鉅公司以上訴人及原審其餘共同被告為連帶保證人，於民
    國九十一年十二月二十七日向被上訴人借用新台幣（下同）一百萬元，簽立借據
    一紙，約定利息按年息百分之八‧○四五機動計算（即被上訴人基本放款利率百
    分之七‧七四三加年利率百分之○‧三○二），借款期間三年，利息自借款日起
    ，按借款餘額每月計繳一次，本金自借款日起每月一期，分三十六期攤還，逾期
    清償於六個月以內者，按上開利率百分之十；超過六個月者，按上開利率百分之
    二十加計違約金（以下稱系爭借據）。詎永鉅公司自九十三年一月二十七日起即
    未依約繳付本息，依約視為到期，共計積欠本金六十三萬八千八百八十六元，暨
    自當日起按上述利率計算之利息及違約金，屢經被上訴人催討，均置之不理，為
    此依消費借貸及連帶保證之法律關係，提起本件訴訟請求其等連帶給付上述金額
    之本金、利息及違約金。
四、上訴人則具狀辯以：否認被上訴人所提借據及銀行連線作業通用查詢單之真正，
    被上訴人應依民事訴訟法第三百五十七條之規定，證明其真正，而上訴人僅為永
    鉅公司之普通保證人，並非連帶保證人，於九十一年十二月二十七日簽定上開借
    據時，即向借款人及被上訴人表明依民法第八十八條及第八十九條之規定，撤銷
    該連帶保證之意思表示，且永鉅公司之法定代理人簡銀結數次告知上訴人，其已
    與被上訴人達成協議等語。
五、本件經原法院判決上訴人、永鉅公司及原審其餘共同被告應連帶給付被上訴人六
    十三萬八千八百八十六元，及自九十三年一月二十七日起至清償日止，按年息百
    分之八‧○四五計算之利息，暨自九十三年二月二十八日起至九十三年八月二十
    七日止，按上開利率百分之十，自九十三年八月二十八日起至清償日止，按上開
    利率百分之二十計算之違約金。上訴人就其敗訴部分提起上訴，聲明為：(一)原判
    決不利於上訴人部分廢棄。(二)右廢棄部分，被上訴人在第一審之訴駁回。被上訴
    人則聲明：上訴駁回。（原審判決永鉅公司、簡銀結、廖素月及俞素等人敗訴部
    分，未經其等上訴聲明不服，而告確定。）
六、經查：原審共同被告永鉅公司、簡銀結、廖素月於九十一年十二月二十七日簽立
    系爭借據一紙，有系爭借據附於原審卷（見原審卷第八頁）可憑，且為原審共同
    被告永鉅公司、簡銀結、廖素月於原審審理時所不爭執（原審卷第二三頁），堪
    信此部份之事實為真正。
七、本件爭點：（見本院卷第三四頁之九十三年十二月六日準備程序筆錄）
（一）系爭借據是否真正？
（二）上訴人撤銷連帶保證之意思表示是否合法？
（三）如上訴人應負連帶保證之責，則被上訴人請求如其聲明所示之金額（查詢單）
      ，是否有據？
    茲分述之如下：
（一）系爭借據是否真正？
  １、被上訴人主張：系爭借據業經上訴人親簽承認，而上訴人辯以：否認被上訴人
      所提上開借據之真正等語。
  ２、按「私文書應由舉證人證其真正。但他造於其真正無爭執者，不在此限。」民
      事訴訟法第三百五十七條定有明文。
  ３、經查：有關系爭借據是否真正乙節，業據原審共同被告永鉅公司、簡銀結、廖
      素月於原審審理時對上開借據之真正自認無訛，此有原審九十三年七月十九日
      言詞辯論筆錄在卷可憑（原審卷第二三頁），又上訴人於本院九十三年十一月
      一日上訴理由狀亦載明：「上訴人僅為永鉅公司之普通保證（人），而非連帶
      保證（人），於九十一年十二月下旬借據時，即向借款及銀行人員表明依民法
      第八十八條及八十九條之規定，撤銷連帶保證之意思表示」等語（本院卷第一
      七至一八頁），足見，上訴人僅係爭執連帶保證是否撤銷乙事（詳後述），而
      對於其於系爭借據上簽名之真正並不爭執，依上述民事訴訟法第三百五十七條
      規定，自毋庸再由被上訴人負舉證之責，被上訴人上開之主張應堪信為真實。
（二）上訴人撤銷連帶保證之意思表示是否合法？
  １、上訴人主張：其僅為永鉅公司之普通保證人，而非連帶保證人，且上訴人於九
      十一年十二月二十七日簽定系爭借據時，即向借款人及被上訴人表明依民法第
      八十八條及第八十九條之規定，撤銷連帶保證之意思表示。被上訴人辯以：上
      訴人所為撤銷連帶保證之意思表示，未得被上訴人之同意，應不生效力。
  ２、按「意思表示之內容有錯誤，或表意人若知其事情即不為意思表示者，表意人
      得將其意思表示撤銷之。但以其錯誤或不知事情，非由表意人自己之過失者為
      限。當事人之資格或物之性質，若交易上認為重要者，其錯誤，視為意思表示
      內容之錯誤。」、「意思表示，因傳達人或傳達機關傳達不實者，得比照前條
      之規定撤銷之。」，民法第八十八條、第八十九條分別定有明文。又當事人主
      張有利於己之事實者，就其事實有舉證之責任，民事訴訟法第二百七十七條第
      一項前段定有明文，主張法律關係存在之當事人，應就該法律關係發生所須具
      備之特別要件，負舉證之責任，至於他造主張有利於己之事實（變更或消滅之
      特別要件），則應由他造舉證證明，最高法院四十八年台上字第八八七號亦著
      有判例。經查：本件上訴人主張其依民法第八十八條及第八十九條之規定，撤
      銷連帶保證之意思表示，為主張有利於己之事實，自應就該法律關係發生所須
      具備之特別要件，負舉證之責，惟上訴人未提出任何證據以實其說，依上開說
      明，自難採信。
（三）如上訴人應負連帶保證之責，則被上訴人請求如其聲明所示之金額（查詢單）
      ，是否有據？
  １、被上訴人主張永鉅公司尚欠其六十三萬八千八百八十六元，及自九十三年一月
      二十七日起至清償日止，按年息百分之八‧○四五計算之利息，另自九十三年
      二月二十八日起至九十三年八月二十七日止，按年息百分之八‧○四五計算百
      分之十；自九十三年八月二十八日起至清償日止，按年息百分之八‧○四五計
      算百分之二十計算之違約金之事實，已據其提出借據及銀行連線作業通用查詢
      單（原審卷第八至九頁）為證，且為原審共同被告永鉅公司、簡銀結、廖素月
      於原審審理時自認在卷（原審卷第二二至二三頁之言詞辯論筆錄），應可信為
      真實，上訴人辯以：上述查詢單非真正等語，顯不足採。
  ２、從而，被上訴人依消費借貸及連帶保證之法律關係，請求上訴人連帶給付如上
      開所示之本金、利息及違約金，為有理由，應予准許。
八、綜上所述，被上訴人本於消費借貸及連帶保證之法律關係，請求上訴人連帶給付
    如原審判決主文第一項所示之本金、利息及違約金，為有理由，應予准許。原審
    判命上訴人如數連帶給付部分，於法並無不合。上訴意旨指摘原判決此部分不當
    ，求予廢棄改判，為無理由，應予駁回。
九、本件事證已臻明確，兩造其餘之攻擊、防禦方法，核與判決結果不生影響爰毋庸
    一一論述，併此敘明。
十、據上論結，本件上訴為無理由，依民事訴訟法第四百四十九條第一項、第七十八
    條、第四百六十三條、第三百八十五條第一項前段，判決如主文。
中　　　華　　　民　　　國　　九十三　　年　　 十二 　　月　　三十一　　日
                              民事第十六庭
                                  審判長法  官  許  正  順
                                        法  官  翁  昭  蓉
                                        法  官  陳  邦  豪
正本係照原本作成。
不得上訴。
中　　　華　　　民　　　國　　九十三　　年　　 十二 　　月　　三十一　　日
　　　　　　　　　　　　　　　　　　　　書記官  張  淑  芬
